臺灣板橋地方法院民事判決　　　　　　 93年度簡上字第289號
上　訴　人　乙○○
被上訴人　　甲○○○
　　　　　　　　　　　　十二號一樓
上列當事人間請求損害賠償事件，上訴人對於中華民國93年9 月
30日本院板橋簡易庭93年度板簡字第1270號第一審簡易判決提起
上訴，經本院於94年3月9日言詞辯論終結，判決如下：
    主  文
原判決關於命上訴人給付超過壹萬伍仟柒佰元部分，及該部份假
執行之宣告，暨訴訟費用之裁判均廢棄。
上開廢棄部分，被上訴人在第一審簡易之訴駁回。
其餘上訴駁回。
第一、二審訴訟費用由上訴人負擔二十分之一，餘由被上訴人負
擔。
    事  實
甲、上訴人方面：
一、聲明：求為判決：(一)原判決不利上訴人部分廢棄。(二)前開廢
    棄部分被上訴人在第一審簡易之訴駁回。(三)第一審、第二審
    訴訟費用由被上訴人負擔。
二、陳述：除與原判決記載相同者，茲引用之外，補稱：
  (一)就原審判決認定之傷害情節爭執：查原審判決認民國92年2
    月28日，在台北縣中和市○○路236 號，因上訴人以手敲擊
    上訴人安全帽，致其受有頭部之傷害。惟查，其一上訴人以
    手敲擊被上訴人時，係處於被上訴人戴有安全帽之情形下，
    則以安全帽之厚度並安全性之設計，怎會僅因上訴人徒手碰
    擊安全帽，便使其力道穿透安全帽造成頭部傷害，對此被告
    不解。其一，在碰擊安全帽之力道上，原審判決亦認為，當
    時雙方並無衝突，而所謂「敲擊」只是聚餐後之戲謔行為，
    故衡情力道應不可能過重；且上訴人當時只有碰擊被上訴人
    安全帽乙次，並非如證人邱坤鑫所言，碰擊多次，則如何能
    造成傷害。復就邱坤鑫表示，被上訴人遭敲擊安全帽時，係
    坐於摩托車之後座，若敲擊力道重大，則斷無邱坤鑫在同一
    摩托車上卻無感受到敲擊力道，而「頭也不回，逕以開玩笑
    視之」，是被上訴人所稱「頭部」受創乙節，實恐非導因於
    上訴人之碰擊安全帽行為。其三，被上訴人對於本件事實之
    刑事庭審理時，自陳先前曾因車禍受傷，導致經常性頭痛，
    則就其本件自陳之頭部受傷情節，是否係被上訴人逕將之前
    車禍所遺留之傷害，全推歸上訴人承擔，對此上訴人深感疑
    惑，尚祈　鈞院能進一步審究。
  (二)就原審判決認定之賠償金額爭執：查原審判決以上訴人之碰
    擊行為，致被上訴人支出醫療費用40,800元，並有被上訴人
    提出醫療費用收據22紙為證，故而採認其請求。惟單純之碰
    擊安全帽行為，被上訴人竟能提出醫療單據22紙，此實令上
    訴人不能接受。故懇請　鈞院除進一步釐清該22紙收據確與
    上訴人之碰擊行為是否相關外，並請查明該22紙收據是否均
    具必要性，以定上訴人責任。另慰撫金部分，在考量各種因
    素上，特別是依上訴人所為之本件行為情節而言，上訴人認
    為原審判決之賠償10,000元實為過高，尚祈　鈞院能更為審
    認，減輕上訴人之負擔。
三、證據：援用第一審所提證據。
乙、被上訴人方面：
一、聲明：求為判決駁回上訴。
二、陳述：引用與原判決相同之記載。
三、證據：除援用第一審所提證據外，補提台大醫院診斷證明書
    與名德牙醫診所診斷證明書各一件為證。
    理  由
一、被上訴人主張：上訴人於民國92年2 月28日，在台北縣中和
    巿南山路二三六號，以手敲擊被上訴人安全帽，被上訴人受
    有傷害。而被告前揭過失傷害之行為，業經　鈞院判處罰金
    一千元，如易服勞役以三百元折算一日確定在案。又被上訴
    人上訴人毆打，因而支出醫療費用新台幣（下同）40,800元
    ，又被上訴人原係從事水泥工作業務，自受傷後迄今仍未復
    原，有時頭暈頭痛，有時無法站穩，致無法工作，且精神上
    極度痛苦，上訴人自應賠償精神慰撫金300,000 元。為此，
    被上訴人依侵權行為之法律關係，請求上訴人給付340,800
    元，及自起訴狀繕本送達之翌日起至清償日止，按年息5%計
    算之利息等語。
二、上訴人則以：上訴人並未毆打被上訴人，縱有出手擊敲被上
    訴人之安全帽，其力道亦不足以穿透安全帽對被上訴人頭部
    造成傷害，且被上訴人所提出之醫療費用收據不足以證明與
    頭部之敲擊有關，另原審判命上訴人給付慰撫金10,000元，
    顯屬過高云云，資為抗辯。
三、經查被上訴人主張其於92年2 月28日遭上訴人以徒手敲擊安
    全帽，致受有頭部外傷，並有噁心、頭暈現象之事實，已據
    其提出診斷證明書及醫藥費收據各一份為證，且上訴人因前
    揭傷害犯行，經台灣板橋地方法院檢察署檢察官起訴（起訴
    書案號：92年度偵字第15109 號），並經本院於92年度92年
    度簡字第2932號刑事簡易判決判處罰金壹仟元，如易服勞役
    以參佰元折算壹日確定，亦經本院依職權閱調前開卷宗查證
    無訛。上訴人雖抗辯：其於92年2 月28日並未以手敲擊被上
    訴人安全帽，亦未致被上訴人受有傷害云云，惟查：
  (一)被上訴人主張其上訴人以手敲擊安全帽之事實，核與證人劉
    志仁即南勢消防分隊之分隊長於板橋地檢92年度偵字第1510
    9 號偵查案件中證稱：「乙○○有用手碰觸甲○○○的安全
    帽」等語，及證人邱坤鑫即被上訴人之夫於本院92年度簡字
    第29 32 號刑事案件證稱：「當天晚上我們聚餐，結束後，
    我騎機車準備要走了，當時有很多人站在那裏，我聽到乙○
    ○叫我太太甲○○○『仙姑、仙姑』，並有用手敲擊我太太
    的安全帽很多下的聲音，我聽到我太太說『你怎麼這樣？』
    ，我太太的聲音並沒有很生氣，我想說他們應該是在開玩笑
    的，所以我沒有回頭看，我太太就上我的車子，我們就回家
    了，在回家途中，我太太跟我說『你怎麼載我去給人家打』
    ，我說『沒有，是開玩笑的』，在現場時他們並沒有吵架」
    等語（參見上開刑事卷宗第23頁）相符，自堪信為真實。上
    訴人雖於本院審理時抗辯：上訴人僅有碰撞被上訴人之安全
    帽乙次云云，惟與證人劉志仁證述情節不符，而證人劉志仁
    與兩造素無嫌隙，衡情當無偏頗之理，核其證詞自堪憑信，
    核上訴人此部分之抗辯，顯不足採。
  (二)復查被上訴人於92年2 月28日遭上訴人以手敲擊安全帽數次
    後，即於當日23時58分進台大醫院急診，經診斷治療留院觀
    察至同年3 月2 日12時20分離院，有台大醫院診斷證明書一
    件附於板橋地檢92年度偵字第15109 號偵查卷足憑，且本院
    於92年度簡字第2932號刑事案件審理時函詢台大醫院經診斷
    上訴人為頭部外傷之詳細傷勢，亦經復函被上訴人出現噁心
    、頭暈現象，有台大醫院（92）校附醫秘字第9200212891
    號函附於前開卷宗可稽，自堪信被上訴人頭部所受外傷與上
    訴人敲擊安全帽之行為，有相當之因果關係存在。核上訴人
    抗辯：敲擊安全帽不致造成被上訴人頭部外傷云云，顯與上
    訴人就診情形與台大醫院診斷結果不符，亦不足採信。
四、按因故意或過失不法侵害他人之權利者，負損害賠償責任；
    不法侵害他人之身體、健康、名譽、自由、信用、隱私、貞
    操，或不法侵害其他人格法益而情節重大者，被害人雖非財
    產上之損害，亦得請求賠償相當之金額，民法第184 條第1
    項前段、第195 條第1 項分別定有明文。承前述，本件上訴
    人既故意不法毆打被上訴人致傷，就被上訴人因此所受損害
    ，被上訴人自得本於侵權行為法律關係，請求上訴人負賠償
    責任。茲就被上訴人請求之金額臚列說明於下：
  (一)被上訴人請求醫療費用40,800元部分：查被上訴人主張支出
    醫療40,800元，並提出醫療費用收據32紙，經按支出日期排
    序後詳如附表所示。其中編號1-8 所示之醫療費用支出與被
    上訴人受傷時間緊接，編號9 、10、16、27、30、31所示之
    醫療費用支出係支付外科與神經科之就診費用，係因92年2
    月28日因頭部外傷產生慢性頭昏症狀長期在台大醫院門診看
    診，有台大醫院神經部於93年6 月16日出具之診斷證明書一
    件在卷足憑，總計為5,700 元，均應認係必要之醫療費用支
    出，被上訴人請求支出此部分之醫療費用，應予准許。至於
    編號12-14 、17-26 、28之醫療費用支出，係至長庚醫院之
    就診費用，被上訴人於本院94年3 月9 日審理自認，係至長
    庚醫院看牙科及胸腔科，並經醫院告知可能有肺癌；編號11
    、15之醫療費用支出，係至台大醫院眼科與耳鼻喉科之就診
    費用；編號30之醫診費用支出，係至景新牙醫製作活動假牙
    之部分，均難認與被上訴人於92年2 月28日所受傷害間有相
    當因果關係存在，難認係因本件傷害所需之醫療費用，被上
    訴人請求此部分之醫療費用，自不應准許。
  (二)被上訴人請求精神慰撫金元部分：經本院審酌本件侵權行為
    之原因、被上訴人前開受傷程度、上訴人過失侵權之行為及
    被上訴人目前係國中補校三年級學生、從事水泥、每月收入
    約40,000、50,000元、名下有兩間房屋, 及上訴人係高商畢
    業、從事計程車司機、每月收入約10,000元、名下有一間房
    屋等一切情狀，認被上訴人得請求之非財產上損害賠償以10
    0,000 元為妥適。
五、綜上所述，被上訴人本於侵權行為法律關係請求上訴人給付
    15,700元，及自起訴狀繕本送達翌日（即93年6 月16日）起
    至清償日止按年息5%計算之利息，為有理由，應予准許，逾
    此部分之請求，則屬無據，應予駁回。又上開應准許部分，
    係命清償據上債務之判決，應依職權宣告假執行。從而，原
    審就超過上開應准許部分，為上訴人敗訴之判決，並依職權
    為假執行之宣告，自有未洽。上訴意旨就此部分指摘原判決
    不當，求予廢棄改判，為有理由。至於上開應准許部分，原
    審判命上訴人給付，並為假執行之宣告，核無違誤，上訴意
    旨，就此部分，仍執陳詞，指摘原判決不當，求予廢棄，為
    無理由，應駁回其上訴。
六、據上論結，本件上訴為一部有理由，一部無理由，依民事訴
    訟法第436 條之1 第3 項、第450 條、第449 條第1 項、第
    79條，判決如主文。
中　　華　　民　　國　　94　　年　　3 　　月　　16　　日
                  民事第三庭    審判長法　官　陳映如
                                      法　官　徐玉玲
                                      法　官　何君豪
以上正本證明與原本無異
本件不得上訴
中　　華　　民　　國　　94　　年　　3 　　月　　16　　日
                                      書記官　蕭興南
